臺灣高雄地方法院民事裁定　　　　　　　 95年度破字第170號
聲　請　人　甲○○
上當事人聲請宣告破產事件，本院裁定如下：
    主  文
聲請駁回。
程序費用由聲請人負擔。
    理  由
一、聲請意旨略以：聲請人向債權人聯邦商業銀行股份有限公司
    九如分公司等12家銀行申辦信用卡，並向債權人玉山商業銀
    行股份有限公司等5 家銀行申辦信用貸款，另有板信商業銀
    行股份有限公司等2 家銀行對聲請人有催收債權，直至民國
    95年10月5 日為止，聲請人共積欠本金、利息及遲延利息合
    計新臺幣（下同）2,397,033 元。而聲請人謄餘財產為現金
    80,000元，93年度出廠之機車一部，及土地、房屋各1 筆，
    因聲請人現尚有房屋貸款，每月需償還8,000 元，另有2 名
    子女均待其扶養，所有家庭之開銷均賴聲請人之薪水支付之
    ，在入不敷出之情形下，債務負擔已陷入惡性循環之中。雖
    聲請人前曾參與債務協商機制，惟每月需還款21,221元，顯
    已超過聲請人所能負擔之範圍，而無力清償全部債務，故於
    95年4 月起即未正常繳息，在負債已大於資產之情形下，爰
    依法聲請宣告破產等語。
二、按破產，對債務人不能清償債務者，宣告之，為破產法第57
    條所明定。是以就破產之聲請，倘債務人確係毫無財產可構
    成破產財團，或債務人之財產不敷清償破產財團之費用及財
    團之債務，無從依破產程序清理其債務時，得以無宣告破產
    之實益，裁定駁回聲請。
三、經查，聲請人積欠銀行至少2,307,148 元之債務（如附表所
    示），有負債清單及如附表所示金融機構函、陳報狀等在卷
    可稽，是聲請人所述負債金額龐大乙節，應屬可採。而聲請
    人現有之資料，依聲請人所述，除自身保有之現金8 萬元外
    ，尚有機車一部，及土地、房屋各1 筆，此經聲請人提出土
    地及建物登記謄本各1 份為證，並經本院依職權函調聲請人
    之財產資料核對無訛，有稅務電子閘門財產所得調件明細表
    1 份在卷可資參照。
四、然聲請人雖現仍有現金8 萬元及土地及房屋各1 筆之資產，
    惟其所有之土地及房屋，其上業經債權人中國信託商業銀行
    設定最高限額抵押權1,680,000 元，而經債權人中國信託商
    業銀行回函之結果，聲請人尚積欠有擔保之債權達1,313,79
    0 元，有中國信託商業銀行函1 份在卷可證；又聲請人所有
    之房屋及土地，其價值約僅1,306,253 元，有上述稅務電子
    閘門財產所得調件明細表附卷可佐，是聲請人所有之土地及
    房屋，用以清償有擔保之債權，猶略嫌不足。再者，依聲請
    人自承，其月收入扣除房貸利息及必要費用之支出後，已呈
    入不敷出之情形，則以其現有之現金資產8 萬元，再扣除依
    目前破產實務，破產管理人之最低報酬通常為4 萬元後，予
    以計算之結果，其資產得用以實際清償債務之餘額與現有之
    債務相較，應僅得清償5%左右，甚至更低；而其債務發生之
    原因，又係聲請人在未予計算利息負擔及償債能力之情形下
    ，大量向金融機關陸續辦理信用卡、支借信用貸款及現金卡
    所致，致循環利息沈重顯然超出聲請人得以負擔之數額，由
    債權得受償之比例為斟酌，若准予破產而使得以免除其餘近
    95% 以上之債務，實難認有符合債權債務間相對之衡平。再
    者，破產制度既在於調和債務人重生機能及債權人權益保障
    ，若有其他替代機制，更能為適當之處理時，即無藉由宣告
    破產之必要。聲請人既自承已參加債務協商機制成功，在政
    府機關已訂有督促金融機關就此類債務踐行協商機制，並已
    另積極訂立相關債務清償之法規以資因應之情形下，則若能
    藉由其他較為合理之機制為清償事宜之處理，而非以強制免
    除債務之方式為破產，應係較符合衡平之方案。本院除認以
    聲請人現行提出構成破產財團之財產，尚難認有達到准予宣
    告破產之實益外，在現行破產效力係強制免責之情形下，聲
    請人所提出構成破產財團之財產，亦未能使本院認已符合破
    產機制之本旨，故在聲請人未能提出其他較為合理且有清償
    實益之破產財團前，本院尚難准予破產之宣告，是聲請人之
    聲請，為無理由而應予以駁回。
五、依破產法第5 條、民事訴訟法第95條、第78條、裁定如主文
    。
中　　華　　民　　國　　96　　年　　3 　　月　　12　　日
                  民事鳳山分庭法　官　李怡諄
正本係照原本作成。
如對本裁定抗告須於裁定送達後10日內向本院提出抗告狀，並繳
納裁判費新台幣1,000元。
中　　華　　民　　國　　96　　年　　3 　　月　　12　　日
                              書記官　林豐富
附表：
┌──┬──────┬────┬────┬──────┐
│編號│債   權  人 │債權金額│有無別除│對本件破產聲│
│    │            │ 新台幣 │權      │請之意見    │
├──┼──────┼────┼────┼──────┤
│1   │聯邦商業銀行│        │        │（無回函）  │
│    │股份有限公司│        │        │            │
│    │九如分行    │        │        │            │
├──┼──────┼────┼────┼──────┤
│2   │中華商業銀行│261,785 │無      │不同意破產聲│
│    │股份有限公司│元      │        │請          │
├──┼──────┼────┼────┼──────┤
│3   │大眾商業銀行│77,092元│無      │請求駁回聲請│
│    │股份有限公司│        │        │人之聲請    │
├──┼──────┼────┼────┼──────┤
│4   │中國信託商業│0000000 │有      │不同意破產聲│
│    │銀行股份有限│元      │        │請          │
│    │公司        │        │        │            │
├──┼──────┼────┼────┼──────┤
│5   │上海商業儲蓄│107,577 │無      │未表示      │
│    │銀股份有限公│元      │        │            │
│    │司          │        │        │            │
├──┼──────┼────┼────┼──────┤
│6   │國泰世華商業│101,950 │無      │未表示      │
│    │銀行股份有限│元      │        │            │
│    │公司        │        │        │            │
├──┼──────┼────┼────┼──────┤
│7   │兆豐國際商業│13,1308 │無      │不同意破產聲│
│    │銀行股份有限│元      │        │請          │
│    │公司        │        │        │            │
├──┼──────┼────┼────┼──────┤
│8   │臺灣新光商業│64,973元│無      │請求駁回聲請│
│    │銀行股份有限│        │        │人之聲請    │
│    │公司        │        │        │            │
├──┼──────┼────┼────┼──────┤
│9   │聯邦商業銀行│188,552 │無      │請求駁回聲請│
│    │股份有限公司│元      │        │人之聲請    │
├──┼──────┼────┼────┼──────┤
│10  │遠東商業銀行│        │        │（無回函）  │
│    │股份有限公司│        │        │            │
├──┼──────┼────┼────┼──────┤
│11  │復華商業銀行│53,089元│無      │不同意破產聲│
│    │股份有限公司│        │        │請          │
├──┼──────┼────┼────┼──────┤
│12  │玉山商業銀行│28,564元│無      │不同意破產聲│
│    │股份有限公司│        │        │請          │
│    │七賢分行    │        │        │            │
├──┼──────┼────┼────┼──────┤
│13  │萬泰商業銀行│        │        │（無回函）  │
│    │股份有限公司│        │        │            │
│    │高雄分行    │        │        │            │
├──┼──────┼────┼────┼──────┤
│14  │萬泰商業銀行│        │        │（無回函）  │
│    │股份有限公司│        │        │            │
│    │營業部      │        │        │            │
├──┼──────┼────┼────┼──────┤
│15  │板信商業銀行│70,223元│無      │請求駁回聲請│
│    │股份有限公司│        │        │人之聲請    │
│    │陽明分行    │        │        │            │
└──┴──────┴────┴────┴──────┘
註：其中153,800元債權已讓與富全國際資產管理股份有限公司，
    中華商業銀行僅餘107,958元債權。
